# 求助陈版，特殊债务重组中兼有担保性质的金融资产会计处理

提问人：索味 时间：2023-08-31 11:13:16
一、业务背景 2022 年末A公司应收B公司应收账款 9200 万元，账龄 5 年以上，单项全额计提坏账准备。C公司系B公司母公司、港股上市公司，D、E公司为第三方。其中，D公司持有C公司发行的非公开定向增发可转债（ 1 亿港元1 年期可转让企业债券， 2024 年 8 月到期，以下简称“可转债”），E公司为B公司的到期债务人。
2023 年A、B、C、D、E公司达成协议，约定：（ 1 ）A公司将其享有B公司 9200 万元中的 9000 万债权置换为D公司持有C公司发行的可转债，自交付/过户之日起D公司对其置出物（企业债券）的权益转为A公司享有，自债券实际变现之日A公司对B公司 9200 万元中的 9000 万债权归D公司享有。A、D双方之间均无需补偿差价，但如果A公司在该债券赎回或兑换为C公司可转债并实际转让变现时实际价值低于人民币 9000 万的，B、C公司同意向A公司补齐差价部分；若高于人民币 9000 万元，差额部分归还给C公司。
（ 2 ） 2023 年末之前，B、C、E公司向A公司支付现金 1600 万，同时B公司以实物资产偿付 3000 万元。在完成交付工作后，A公司将持有的 9000 万可转债中的 4600 万予以核销，具体核销方式根据实际情况另行签订协议。 2024 年 3月前，B、C公司保证A公司从B、C处获得全部剩余债权（即 9200 万元减去前述已偿还数额 4600 万元）， 2024 年 6月前，除A公司自愿持有以外，B、C公司确保将A公司持有的可转债全部变现。
截至目前，D公司已将持有C公司发行的非公开定向增发可转债（ 1 亿港元）转让过户给A公司。A公司意图持有至到期兑付，不转股。
二、会计处理咨询上述协议约定适用债务重组准则，但未到期的 1 亿港元可转债实际系兼有担保性质的金融资产，其价值取决于后续履约兑付的执行。过户当日其公允价值应如何确定，同时其持有期间及后续账务处理如何处理。
恳请在百忙中给予指导，非常感谢！

回答人：chenyiwei
建议先梳理参与各方的关系，特别关注：
1 、此前为何全额计提坏账准备，是否考虑了B的母公司C予以救助支持等因素；
2 、债券持有人D、E与A、B是什么关系，为何愿意参与此次重组；
3 、关注重组前后各方利益的变化情况，特别是A对B的这笔债权置换为可转债后，可收回金额上升的来源和原因。

提问人：索味 时间：2023-09-05 21:05:15
陈版好！辛苦了！
本次债务重组签订和解协议，主要基于A公司起诉B公司，拟冻结相关账户和资产的背景下进行的
1 、因为此前A公司应收B公司应收账款账龄较长，由于B公司经营恶化，偿付能力较弱，故以前年度单项计提了坏账准备；
2 、债券持有人D系独立第三方，本次主要受B公司的母公司C公司委托，同时B、C公司实际控制人之间关系较好，参与该次债务重组中；
3 、E公司为B公司的到期债务人，因B公司怠于行使权利。A公司 2023 年获取该信息后，拟代位行使债权并起诉E公司。后经双方商讨暂不起诉E公司，但E公司需要参与到此次债务重组和解协议中；
4 、因可转债系非公开发行的，无明显的公允市场，A对B的这笔债权置换为可转债后，可收回金额不一定上市。置换债权的背景，主要系B公司不愿意A公司发起诉讼程序，同时A公司基于可获取一定的保障及可进一步督促B、C公司及时履行现金、实物资产偿付的背景下签订的。

回答人：chenyiwei
如果A与其余各方均无关联方关系，且该债务重组交易具有商业实质，作价公允，不涉及权益性交易，则相当于A以其原先对B的债权置换了C发行的可转债，该可转债由BCDE各方共同保证其金额回收。因此，在置换完成时，应将取得的可转债作为一项以公允价值计量且其变动计入损益的金融资产核算，列报为其他非流动金融资产。
如果其公允价值难以合理确定的，则基于谨慎考虑，在取得可转债时，先将初始计量金额定为零，后续收到BCDE各方提供的抵债资产时，按抵债资产的公允价值入账，并确认投资收益（金融资产的部分终止确认损益）。